【裁判字號】    97,簡,942
【裁判日期】    970903
【裁判案由】    詐欺等
【裁判全文】
臺灣臺中地方法院刑事判決              97年度簡字第942號
公  訴  人  臺灣臺中地方法院檢察署檢察官
被      告  甲○○
選任辯護人  刑建緯律師
上列被告因詐欺等案件，經檢察官提起公訴（97年度偵字第1130
6號），而被告自白犯罪，本院改依簡易程序審理，判決如下：
    主    文
甲○○犯行使業務登載不實文書罪，處有期徒刑貳月，如易科罰
金，以銀元佰元即新臺幣玖佰元折算壹日，減為有期徒刑壹月
，如易科罰金，以銀元佰元即新臺幣玖佰元折算壹日。又犯詐
欺得利罪，處有期徒刑肆月，如易科罰金，以新臺幣壹仟元折算
壹日。應執行有期徒刑肆月，如易科罰金，以銀元佰元即新臺
幣玖佰元折算壹日。緩刑貳年。
    犯罪事實及理由
一、本件犯罪事實、證據，除(一)、犯罪事實欄第18行首補充：「
    於95年3月17日」；第25行：「以減少勝鎵公司之勞、健保
    費用之支出」，更正為：「使勝鎵公司至96年9月間止，分
    別減少勞保費用共8,489元、健保費用共11,204元之支出」
    ；(二)、證據欄補充：中央健康保險局中區分局97年8月22日
    健保中承一字第0970088136號函及勞工保險局97年8月26日
    保承行字第09710266990號函外，餘均引用檢察官起訴書所
    載。
二、論罪科刑：
(一)、按行為後法律有變更者，適用行為時之法律。但行為後之法
    律有利於行為人者，適用最有利於行為人之法律，刑法第2
    條第1項定有明文，茲因本件論罪科刑所適用刑法業於民國
    94年2月2日以華總一義字第09400014901號令修正公布，並
    自95年7月1日起施行，法律有下列變更，爰比較新舊法如下
    ：
１、關於法定刑罰金刑部分，修正後刑法第33條第5款規定「罰
    金：新臺幣一千元以上，以百元計算之」，與修正前刑法第
    33條第5款規定「罰金：一元以上」不同。比較新舊法結果
    ，以舊法較有利於被告，故依刑法第2條第1項前段規定，本
    案關於刑法第215條之法定刑罰金部分，自應適用行為時之
    法律即修正前刑法第33條第5款規定決定其罰金部分之法定
    刑。
２、關於易科罰金之折算標準，修正後刑法第41條第1項修正提
    高為「以新臺幣1,000元、2,000元、3,000元折算1日」，並
    刪除「因身體、教育、職業或家庭之關係，執行顯有困難者
    」之條件，第2項增訂「前項規定於數罪併罰，其應執行之
    刑未逾6月者，亦適用之」，而修正前刑法第41條第1項規定
    「得以1元以上3元以下折算1日（復依修正前罰金罰鍰提高
    標準條例第2條規定，係就原定數額提高為100倍折算1日即
    銀元100元以上300元以下折算1日）」，故關於易科罰金折
    算標準，以修正前之折算標準對被告較為有利，應依刑法第
    2條第1項本文規定，適用修正前刑法第41條第1項前段、修
    正前罰金罰鍰提高標準條例第2條規定，定其易科罰金之折
    算標準。
３、關於定應執行刑之規定，修正後刑法第51條第5款規定：「
    數罪併罰，分別宣告其罪之刑，依下列各款定其應執行者：
    ．．五、宣告多數有期徒刑者，於各刑中之最長期以上，各
    刑合併之刑期以下，定其刑期。但不得逾30年。」，較修正
    前刑法同條款規定：「數罪併罰，分別宣告其罪之刑，依左
    列各款定其應執行者：五、宣告多數有期徒刑者，於各刑中
    之最長期以上，各刑合併之刑期以下，定其刑期。但不得逾
    20年。」，對行為人不利，故依刑法第2條第1項前段之規定
    ，適用修正前刑法第51條第5款之規定。
４、綜上所述，經本院綜合比較結果，修正後刑法之規定並非較
    有利於被告，參酌修正後刑法第2條第1項前段、但書規定之
    「從舊從輕」原則，本案應適用修正前前揭刑法規定為法條
    適用之依據。
(二)、核被告所為，係犯刑法第216條、第215條之行使業務上登載
    不實文書罪及同法第339條第2項之以詐術使第三人得利罪。
    。被告作成業務上登載不實之文書後復持向勞保局及健保局
    申報行使，其登載不實之低度行為，應為嗣後行使之高度行
    為所吸收，不另論罪。被告上開「勞工保險加保申報表＆全
    民健康保險第一、二、三類保險對象投保（轉入）申報表」
    ，係將勞保投保薪資及健保投保金額之調整，合併編列在同
    一表格及欄位，且因勞保投保薪資與健保投保金額，均以勞
    動基準法第2條第3款之「工資」作為計算標準，故由申報人
    以1式2份的填載方式，同時向勞保局及健保局作勞保投保薪
    資及健保投保金額之申報及調整，故被告實係以一行為同時
    行使業務上登載不實之上開文書，同時觸犯二個行使業務登
    載不實文書罪，係屬同種想像競合犯，應從一行使業務登載
    不實文書罪處。被告於行使填載不實之「勞工保險加保申報
    表＆全民健康保險第一、二、三類保險對象投保（轉入）申
    報表」後，即每月接續利用勞保局、健保局承辦人員的錯誤
    ，而詐得少付勞、健保保險費之財產上不法利益，各該申報
    調整投保薪資後之每月詐得減少之投保薪資，顯係分別基於
    同一詐欺得利犯意下之接續行為，侵害相同法益，就各該申
    報調整投保薪資後，該期間每月詐得減少勞、健保費之支付
    部分，應分別論以一詐欺得利罪，且其詐欺得利犯行完成時
    間為96年9月間。又被告以一施用詐術行為，同時向勞保局
    、健保局詐得少付保險費之財產上不法利益，同時觸犯二個
    詐欺得利罪，係屬想像競合犯，應從一詐欺得利罪論處。再
    被告上開行使業務登載不實文書罪與詐欺得利罪，犯意各別
    ，行為互殊，應予分論併罰（此部分公訴檢察官已當庭更正
    為數罪併罰，見本院97易字第2884號卷第15頁背面）。爰審
    酌被告為圖小利虛報薪資，造成告訴人損害及勞保局及健保
    局保費收入減少，惟其素行尚稱良好，暨其犯罪坦承犯行，
    態度尚佳，並與告訴人於本院審理中達成和解，告訴人已不
    願再予追究等一切情狀，分別量處如主文所示之刑，並諭知
    易科罰金之折算標準。另本件被告行使業務上登載不實文書
    罪之犯罪時間，係在96年4月24日以前，爰依中華民國96 年
    罪犯減刑條例第2條第1項第3款之規定，減其刑期2分之1，
    並與前開詐欺得利罪部分定應執行刑。末按被告前未曾受有
    期徒刑以上刑之宣告，有臺灣高等法院被告前案紀錄表可徵
    ，因一時失慮致罹刑典，信其經此論罪科刑之教訓，應知警
    惕而無再犯之虞，本院認前開對其宣告之刑以暫不執行為適
    當，併予宣告緩刑2年，用啟自新（按被告行為後，刑法第
    74條業於94年2月2日修正公布，並於95年7月1日施行。但「
    犯罪在刑法新法施行前，新法施行後，緩刑之宣告，應適用
    新法第74條之規定。」，最高法院95年5月23日刑事庭第8次
    會議決議第7點可資參照，故本案緩刑之宣告應適用新法第
    74條第1項第1款之規定。）
據上論斷，應依刑事訴訟法第449條第2項、第454條第2項，刑法
第2條第1項、第215條、第216條、第339條第2項、修正前第33條
第5款、第55條、修正前第41條第1項前段、第41條第1項前段、
修正前第51條第5款、第74條第1項第1款，刑法施行法第1條之1
，罰金罰鍰提高標準條例第1條前段、修正前第2條，中華民國96
年罪犯減刑條例第2條第1項第3款、第7條、第11條，判決如主文
。
中    華    民    國    97    年    9     月    3     日
                  刑事第十五庭  法  官  柯雅惠
上正本證明與原本無異。
如不服本判決，應於收受送達後10日內向本院提出上訴書狀（應
敘述具體理由並附繕本）。
上訴書狀如未敘述理由，應於上訴期間屆滿後20日內補提理由書
於本院。
                                書記官  鍾小屏
中    華    民    國    97    年    9     月    3     日
附錄：
中華民國刑法第215條
從事業務之人，明知為不實之事項，而登載於其業務上作成之文
書，足以生損害於公眾或他人者，處三年以下有期徒刑、拘役或
五百元以下罰金。
中華民國刑法第216條
（行使偽造變造或登載不實之文書罪）
行使第二百十條至第二百十五條之文書者，依偽造、變造文書或
登載不實事項或使登載不實事項之規定處斷。
中華民國刑法第339條
（普通詐欺罪）
意圖為自己或第三人不法之所有，以詐術使人將本人或第三人之
物交付者，處五年以下有期徒刑、拘役或科或併科1千元以下罰
金。
以前項方法得財產上不法之利益或使第三人得之者，亦同。
前二項之未遂犯罰之。


司法院資訊處製作；財團法人民間司法改革基金會備份。
